【裁判字號】    97,交聲,39
【裁判日期】    970409
【裁判案由】    聲明異議
【裁判全文】
臺灣屏東地方法院交通事件裁定          97年度交聲字第39號
原處分機關    交通部公路總局高雄區監理所屏東監理站
異  議  人
即受處分人  甲○○
上列異議人因違反道路交通管理處罰條例案件，對於交通部公路
總局屏東監理站民國97年1 月30日所為之處分（原處分案號：屏
監違字第裁82-V00000000號），聲明異議，本院裁定如下：
    主  文
原處分撤銷。
甲○○不罰。
    理  由
一、原處分意旨略以：異議人即受處分人甲○○於民國96年7 月
    30 日22 時許，酒後騎乘車牌號碼WQH-035 號輕型機車，行
    經屏東縣萬丹鄉○○○ ○道10.7公里東向時，因後方一輛車號
    不詳之自小客車遠光燈照射致其失控自摔路面，經送醫後，
    由屏東縣警察局屏東分局萬丹分駐所員警委託國軍高雄總醫
    院附設屏東民眾診療服務處對異議人施以抽血檢測其血液中
    酒精濃度為185.2 MG/DL （換算吐氣所含酒精濃度為每公升
    0.926 毫克），顯超過標準值。依道路交通安全則第61條第
    1 項第4 款規定：「已領有小型車駕駛照者，得駕駛輕型機
    器腳踏車」，異議人既領有小客車以上之職業大客車駕駛執
    照，自可騎乘輕型機車，且主張其有駕駛執照（即領有職業
    大客車駕駛執照），爰依道路交通管理處罰條例第35條第1
    項第1 款之規定，裁處吊扣異議人之職業大客車駕駛執照12
    個月等語。
二、異議意旨略以：伊雖酒後駕車，然伊係騎乘輕型機車違規，
    不應越級吊扣伊之職業大客車駕駛執照，且若吊扣伊之職業
    大客車駕駛執照，不僅違反公平且將影響伊全家生計，爰依
    法聲明異議等語。
三、查異議人有上開交通違規等情，為異議人所不爭執，並有屏
    東縣警察局舉發違反道路交通管理事件通知單、交通部公路
    總局屏東監理站屏監違字第裁82-V00000000號違反道路交通
    管理事件裁決書可證。因異議人酒後吐氣所含酒精濃度已超
    過每公升0.25毫克之標準，是異議人有道路交通管理處罰條
    例第35條第1 項第1 款之違規事實，應堪認定。
四、按「汽車駕駛人，駕駛汽車經測試檢定，酒精濃度超過規定
    標準者，處15,000元以上60,000元以下罰鍰，並當場移置保
    管其車輛及吊扣其駕駛執照1 年」，道路交通管理處罰條例
    第35條第1 項第1 款定有明文；又「汽車駕駛人，因違反本
    條例及道路交通安全規則之規定，受吊扣或吊銷駕駛執照處
    分時，吊扣或吊銷其持有各級車類之駕駛執照」，固為94年
    12月14日修正前道路交通管理處罰條例第68條所明定。惟道
    路交通管理處罰條例第68條已於94年12月14日經總統公布修
    正條文，於95年3 月1 日施行，修正施行後之該條文業已刪
    除「吊扣或」等規定，觀其提案修正理由「原條文將違法或
    違規駕駛人所持有各級車類之駕駛執照一併吊扣，失之過酷
    ，影響人民工作及生活過鉅」等語（立法院公報第94卷第70
    期第136 - 138 頁之院會紀錄暨修正道路交通管理處罰條例
    第68條之立法理由參照）。顯見依修正後道路交通管理處罰
    條例第68條之規定，汽車駕駛人因違反道路交通管理處罰條
    例及道路交通安全規則之規定，受「吊扣」駕駛執照處分時
    ，僅能「吊扣」違規當時所駕駛車輛之駕駛執照，不能再「
    吊扣」其持有各級車類之駕駛執照，應無疑義。
五、次按道路交通安全規則第61條第1 項規定：「汽車駕駛人取
    得高一級車類之駕駛資格者，應換發駕駛執照，並准其駕駛
    較低級車類之車輛，其規定如下：二已領有大客車駕駛執照
    者，得駕駛大貨車、代用大客車、大客貨兩用車、曳引車、
    小型車、輕型機器腳踏車」。查本件異議人因領有較高級之
    職業大客車駕駛執照，且經換發為該等駕駛執照後，其他較
    低級等車類即不再核發駕駛執照，而直接允許其得駕駛其他
    級等車類，則異議人既無輕型機車之駕駛執照可供吊扣，即
    無從執行該部分之處分。再者，行政行為，採取之方法所造
    成之損害不得與欲達成目的之利益顯失均衡，行政程序法第
    7 條第3 款定有明文及行政罰法第18條規定意旨可資參照，
    故異議人無輕型機車之駕駛執照可供吊扣時，吊扣其職業大
    客車駕駛執照以代之，或可達成限制異議人繼續駕駛輕型機
    車行駛之目的，惟亦同時造成限制異議人繼續駕駛大客車或
    其他較低級等車類行駛之結果，而此將使異議人不得駕駛大
    客車營生，已損及其工作權，則此所造成之損害已與欲達成
    目的之利益顯失均衡。且依前開所述修正後即本件行為時之
    道路交通管理處罰條例第68條，既已將「吊扣」各級車類之
    規定予以刪除，原處分機關自不能逕行處分吊扣異議人其他
    車種之駕駛執照。原處分機關以異議人無輕型機車駕駛執照
    可供吊扣，而逕行吊扣其職業大客車駕駛執照，不僅有違行
    政法之比例原則，更違反修正後道路交通管理處罰條例第68
    條之規範，自非法之所許。
六、綜上所述，原處分機關未審酌道路交通管理處罰條例第68條
    規定業已修正，仍援引上首揭規定吊扣異議人職業大客車駕
    駛執照，其裁罰之行政處分即有違誤。本件異議為有理由，
    爰由本院將原處分撤銷，另為不罰之諭知。
七、應依道路交通案件處理辦法第20條前段，裁定如主文。
中    華    民    國    97    年    4     月    9     日
                  交通法庭    法  官  黃國永
以上正本證明與原本無異。
如不服本裁定應於收受送達後五日內向本院提出抗告書狀敘述抗
告之理由抗告於台灣高等法院高雄分院。
中    華    民    國    97    年    4     月    9     日
                              書記官  滕一珍


司法院資訊處製作；財團法人民間司法改革基金會備份。
